---
title: 'BOLETIM EPIDEMIOLÓGICO: SÍFILIS CONGÊNITA'
author: 'Lívia Cunha'
date: '2022-2024'
output: html_document
---

# Introdução
A sífilis congênita permanece como um importante problema de saúde pública no Brasil, sendo um evento evitável por meio de diagnóstico oportuno e tratamento adequado durante o pré-natal. A ocorrência de casos está diretamente relacionada à qualidade da assistência prestada à gestante, incluindo acesso ao pré-natal, testagem e tratamento adequado.

Este boletim tem como objetivo descrever o perfil epidemiológico dos casos de sífilis congênita notificados no Brasil no período de 2022 a 2024, com base em dados do Sistema de Informação de Agravos de Notificação (SINAN).

# Metodologia
Foram utilizados dados secundários provenientes do SINAN, referentes aos casos de sífilis congênita notificados entre 2022 e 2024. Realizou-se análise descritiva das variáveis sociodemográficas, assistenciais e de desfecho. As análises foram conduzidas no software Google Colab utilizando linguagem R, utilizando frequências absolutas e relativas.

A variável referente ao diagnóstico clínico da criança foi excluída da análise devido à ausência de dados válidos no banco.

# Resultados

## Distribuição temporal
No período analisado (2022-2024), foram notificados 64.584 casos de sífilis congênita no Brasil. Observou-se uma distribuição de 41,1% dos casos em 2022 e 39,2% em 2023.

```{r echo=FALSE, message=FALSE}
library(knitr)
# Chama a tabela tab_ano
knitr::kable(tab_ano, col.names = c('Ano', 'Nº Casos', '%'))
```

## Perfil sociodemográfico materno
Quanto à raça/cor, observou-se predomínio de casos entre gestantes pardas (59,7%), seguidas por brancas (24,0%) e pretas (8,7%).

```{r echo=FALSE}
# Chama a tabela tab_raca
knitr::kable(tab_raca, col.names = c('Raça/Cor', 'Nº Casos', '%'))
```

Observou-se elevada proporção de registros com escolaridade ignorada (29,2%). Entre os casos com informação válida, verificou-se predominância de mães com escolaridade de nível médio completo (23,6%).

```{r echo=FALSE}
# Chama a tabela tab_escolaridade
knitr::kable(tab_escolaridade, col.names = c('Escolaridade', 'Nº Casos', '%'))
```

## Assistência pré-natal e tratamento
Observou-se que 82,6% das gestantes realizaram pré-natal. Em relação ao tratamento materno, apenas 5,4% receberam tratamento adequado.

```{r echo=FALSE}
knitr::kable(tab_tratamento, col.names = c('Esquema de Tratamento', 'Nº Casos', '%'))
```

## Desfecho dos casos
Observou-se predominância de nascidos vivos (87,3%). Entretanto, foram identificados desfechos adversos relevantes como abortos (4,4%) e natimortos (2,9%).

```{r echo=FALSE}
knitr::kable(tab_desfecho, col.names = c('Evolução do Caso', 'Nº Casos', '%'))
```
